臺灣高等法院刑事判決　　　　　　　　　　　　　九十三年度交上易字第二二六號
　　上　訴　人　台灣桃園地方法院檢察署檢察官
　　被　　　告　乙○○
右上訴人，因被告過失傷害案件，不服臺灣桃園地方法院，九十二年度交易字第一七
七號，中華民國九十三年七月七日第一審判決（起訴案號：臺灣桃園地方法院檢察署
九十二年度偵字第六六０號），提起上訴，本院判決如左：
    主  文
原判決撤銷。
乙○○因過失傷害人，處拘役拾日。如易科罰金以佰元折算壹日。
    事  實
一、乙○○於民國九十一年十二月四日上午，駕駛車牌號碼Ｚ八—七六五二號自用小
    貨車，沿桃園縣大溪鎮○○路○段往員樹林方向行駛，於同日上午七時四十分許
    ，途經員林路一段二一一巷口前左轉時，本應注意車輛行駛時之車前狀況，隨時
    採取必要之安全措施，及汽車行駛至交岔路口，轉彎車應讓直行車先行，而依當
    時情形，又無不能注意之情事，竟疏於注意，於左轉入該巷內時，適有甲○○騎
    乘車牌號碼ＭＯＧ─五一九號重型機車，由對向車道駛至，亦未注意車前狀況，
    即貿然通過該巷口，因而發生碰撞，致甲○○受有左小腿脛骨及腓骨遠端粉碎性
    骨折之傷害。乙○○於車禍發生後，有偵查權之人未發覺前，自首而接受裁判。
二、案經告訴人甲○○訴由桃園縣警察局大溪分局移送台灣桃園地方法院檢察署檢察
    官偵查起訴。
    理  由
一、前揭犯罪事實，訊據被告乙○○固坦承於右開時地與告訴人騎乘之機車發生碰撞
    ，但矢口否認對此車禍事故有何過失，並辯稱：伊左轉彎前，看到告訴人所騎乘
    機車距離還很遠，而且對向車道上車輛均暫停示意讓伊先行左轉，等路口車輛淨
    空後才打方向燈以五至十公里的緩速度左轉，待車輛完成左轉進入巷口後，才遭
    告訴人騎乘機車自伊右後側撞擊，伊並無過失云云。經查：
    (一)被告乙○○於九十一年十二月四日上午，駕駛車牌號碼Ｚ八─七六五二號自用
      小貨車搭載張明智，沿桃園縣大溪鎮○○路○段往員樹林方向行駛（東往西）
      ，於同日上午七時四十分許，欲自員林路一段雙黃線缺口處左轉進入二一一巷
      時，適告訴人甲○○騎乘車牌號碼ＭＯＧ─五一九號重型機車，沿員林路一段
      往大溪方向（由西往東）行駛，兩車於員林路一段二一一巷口（即一九九號旁
      路口）發生碰撞，且該巷口屬三岔路口，並無號誌之事實，業據被告與告訴人
      均自承不諱，復有道路交通事故調查報告表、現場照片八張附卷可稽，是本件
      肇事地點屬無號誌交岔路口，被告為左轉之轉彎車，告訴人係直行車，應可認
      定。
    (二)按汽車（依據道路交通安全規則第二條第一項第一款，包含機車）行駛至交岔
      路口，轉彎車應讓直行車先行，道路交通安全規則第一百零二條第一項第六款
      有明文規定。被告於偵查中自承當時有看到告訴人在四、五十公尺遠之處（偵
      卷第十九頁），於原審供稱我在轉彎進入對向第二線道時看到告訴人騎機車在
      我右方騎機車過來還離我很遠，我就繼續慢慢開進去巷道（原審卷第十五頁）
      。告訴人於原審偵審中陳稱略以：我當時騎摩托車從大溪往桃園方向直行員林
      路一段，因路邊沒有機車專用道，我騎在路邊直行，從我左側出來一台自小貨
      車，欲進入二一○巷，待我注意到，剎車不及撞上：：我車速約三十至五十公
      里時速，巷口沒有號誌燈等語。依被告於原審所述，被告當時欲左轉時之車況
      為來車道上之汽車係在行進中，車道上停了兩排車子，只留一個缺口讓其車轉
      彎進入巷道（原審卷十四頁），我進入對向第二線道時看到告訴人騎機車在我
      右方，我看到他還很遠，我就繼續慢慢開進去巷道（原審卷第十五頁）。惟依
      卷附道路交通事故調查報告表所載，員林路一段之速限為時速五十公里，而告
      訴人騎車在道路最右側，以規定速限行駛，因其前方無汽車阻擋，故無減速而
      繼續前進，被告既看到告訴人騎機車前進，自應衡量能否完成轉彎進入巷道，
      避免與直行之告訴人機車發生碰撞，其以時速五至十公里之低速轉彎，在未完
      成轉彎前，終使快速前進之告訴人機車碰撞被告汽車右後方，而致告訴人人車
      倒地，顯係轉彎車未讓直行車先行肇致車禍之發生。
    (三)依卷附道路交通事故調查報告表所繪現場圖及車禍現場照片所示，肇事地點在
      交岔路口附近，無號誌，而被告車輛與告訴人機車撞擊後，被告車輛係沿原行
      車方向繼續向前滑行一小段距離後，即停止於桃園縣大溪鎮○○路二一一巷路
      面中央處，其間地面並無煞車痕跡，車身完全進入二一一巷內，車尾距離員林
      路一段路面邊線總計二‧三公尺，告訴人機車則車身向右傾斜，車頭朝員林路
      二一一巷巷道內，已與被告車輛平行方向，倒臥於被告車輛右後方、近路面邊
      線地上。而證人即到場處理員警莊振和亦證稱：到車禍現場時汽機車均未移動
      ，撞擊點在貨車右後輪前方一點點處等語（見原審法院九十二年四月二十三日
      訊問筆錄），顯見兩車撞擊地點應係在告訴人當時所行駛員林路一段外側車道
      路面邊線處而接近巷道入口處，而被告、告訴人對此亦均不否認；再佐以二車
      碰撞受損位置─告訴人騎乘重型機車車頭嚴重毀損，其車前護板全部脫落，被
      告車輛僅於車斗右後方（即右後車輪前方一點點處）有輕微擦痕，益足證被告
      並未完全進入巷內，係在員林路一段外側車道路面邊線處被告訴人機車以較快
      速度追撞，追撞後被告所駕汽車無煞車痕跡仍繼續前行，在巷內距路邊二、三
      公尺始停車，應可認定。
    (四)被告於偵查中供稱其對車禍之發生有一點過失（偵查卷第二十七頁），本件車
      禍經原審法院送請台灣省桃園縣區車輛行車事故鑑定委員會鑑定，該會鑑定意
      見認被告乙○○駕駛自小貨車左轉彎未讓直行車先行為肇事主因，告訴人無照
      駕駛機車行近無號誌交岔路口未減速慢行為肇事次因。益足佐證被告左轉車未
      讓直行車先行，為本件車禍發生之主要原因。
    (五)告訴人甲○○因本件車禍受傷，受有左小腿脛骨及腓骨遠端粉碎性骨折之傷害
      ，有國軍桃園總醫院附設民眾診療服務處出具之診斷證明書附於偵查卷可稽。
      被告駕車自應注意道路交通安全規則前揭規定，且依當時路況，又無不能注意
      之情形，竟疏未注意，以致肇事，使告訴人受有前開傷害，其有過失，甚為明
      顯。雖告訴人亦未注意車前狀況，即貿然通過該路口，亦有過失，然仍無解免
      被告過失之成立。又被告之過失，核與告訴人之傷害間，有相當因果關係。本
      件事證明確，被告犯行堪予認定。證人張明智於原審證稱轉彎時未看見告訴人
      機車云云，核與被告所供不符，不足採信，附此敘明。
二、核被告所為，係犯刑法第二百八十四條第一項前段之過失傷害罪。被告於車禍發
    生後，有權偵查之機關未發覺前，即自首接受裁判，業據其於原審供明，而道路
    交通事故調查報告表亦載明報案人為乙○○，被告符合自首之規定，應依法減輕
    其刑。
三、原審未能詳查，遽認被告已完成轉彎動作，有優先路權，認其就車禍之發生無過
    失，而為其無罪之判決，其事實之認定尚非正確。檢察官執此上訴，指摘原判決
    不當，核有理由，自應由本院將原判決予以撤銷改判。爰審酌被告過失情節及告
    訴人就車禍之發生亦有過失等一切情狀，量處拘役拾日，並諭知易科罰金之折
    算標準以佰元折算壹日。
據上論斷，應依刑事訴訟法第三百六十九條第一項前段、第三百六十四條、第二百九
十九條第一項前段，刑法第二百八十四條第一項前段、第六十二條前段、第四十一條
第一項前段，罰金罰鍰提高標準條例第一條前段、第二條，判決如主文。
本案經檢察官蔡薰慧到庭執行職務。
中　　　華　　　民　　　國　　九十三　　年　　 十一 　　月　　　五　　　日
                              臺灣高等法院刑事第四庭
                                  審判長法  官  蔡  永  昌
                                        法  官  蔡  國  在
                                        法  官  陳  榮  和
右正本證明與原本無異。
不得上訴。
                                        書記官  劉  麗  芬
中　　　華　　　民　　　國　　九十三　　年　　 十一 　　月　　　九　　　日
附錄：本案論罪科刑法條全文
中華民國刑法第二百八十四條第一項前段：
因過失傷害人者，處六月以下有期徒刑、拘役或五百元以下罰金，致重傷者，處一年
以下有期徒刑、拘役或五百元以下罰金。
